臺灣新竹地方法院刑事判決　　　　九十四年度訴字第七八三號
公　訴　人　臺灣新竹地方法院檢察署檢察官
被　　　告　甲○○
選任辯護人　路春鴻律師
　　　　　　陳詩文律師
上列被告因違反森林法案件，經檢察官提起公訴（九十四年度偵
字第三五八四號）移送併案審理（臺灣臺中地方法院檢察署九十
四年度偵字第一四六九一號），本院判決如下：
    主  文
甲○○連續意圖為自己不法之所有，而侵占漂流物，處罰金伍仟
元。如易服勞役，以佰元折算壹日。
    事  實
一、甲○○明知漂流在新竹縣五峰鄉桃山村清十大橋上方二百公
    尺上坪溪河床、台中縣東勢鎮○○路○道台八線十四公里大
    甲溪河床上之森林主產物殘材，分別係屬脫離主管機關行政
    院農業委員會林務局新竹林區管理處（竹東工作站）、東勢
    林區管理處管理管領之漂流木，竟未經許可，乃意圖為自己
    不法之所有，而基於侵占漂流物之概括犯意，連續先於民國
    九十四年六月二十四日下午六時十五分許，在新竹縣五峰鄉
    桃山村清十大橋上方二百公尺上坪溪河床，將漂流之長一．
    五公尺、直徑０．八二公尺、材積０．八立方公尺之紅檜木
    一支（市價新臺幣二萬九千零八元）拖拉上岸據為己有，而
    侵占入己；再於九十四年九月八日下午二時三十分許，在台
    中縣東勢鎮○○路○道台八線十四公里大甲溪河床，將漂流
    之長一公尺、直徑０．六八二五公尺、材積０．０九立方公
    尺之扁柏木一支（市價約新臺幣二千元）據為己有，亦侵占
    入己。嗣先後於上開時、地為警當場查獲。
二、案經新竹縣警察局橫山分局、臺中縣警察局東勢分局先後報
    告臺灣新竹、臺中地方法院檢察署檢察官偵查起訴及移送本
    院併案審理。
    理  由
壹、認定犯罪事實所憑之證據及認定之理由：
一、被告之自白：上揭事實業據被告迭於警訊、偵查中及本院審
    理時自白認罪不諱。
二、證人即被害人行政院農業委員會林務局新竹林區管理處竹東
    工作站技術士范世賢、東勢林區管理處技正李彥興分別於警
    訊之證述：經核與被告自白之情節相符。
三、贓物領據一紙、東勢林區管理處雙崎工作站帶保管條一紙、
    森林主副產物被害價格查定書一紙、林產物處分價金查定表
    一紙、新竹縣五峰鄉上坪溪漂流木位置圖一紙、查獲照片共
    二十四幀附卷可證：足以佐證證人范世賢、李彥興之證述屬
    實，且被告前開所為自白，確與事實相符。
四、扣案之電鋸一具：亦足證被告前開所為自白，確與事實相符
    。
五、新竹縣政府九十四年十一月二日府農森字第０九四０一四四
    二四五號函、臺中新竹縣政府九十四年十一月十日府農林字
　　第０九四０三０九一四八號函：被告上開侵占漂流木時，並
  　未經各該管新竹縣政府、臺中縣政府依森林法第十五條規定
    公告開放當地民眾自由撿拾。
六、綜據上開事證，足證被告所為自白，確與事實相符。事證已
　　臻明確，被告犯行洵堪認定。
貳、論罪及科刑之審酌：
一、所犯罪名：核被告所為係犯刑法第三百三十七條之侵占漂流
    物罪。
二、連續犯：被告先後二次侵占漂流物犯行，時間緊接，手法大
    致相同，反覆為之，所犯又係犯罪構成要件相同之罪名，顯
    係基於概括之犯意，應依連續犯之規定論以一罪，並依法加
    重其刑。
三、變更起訴法條：公訴及併案意旨認被告係犯森林法第五十二
    條第一項第六款竊取森林主產物，而為搬運贓物，使用車輛
    罪嫌等語，並認山老鼠係先行將盜伐之林材留置原處，待大
    雨過後溪水水面上升，再把所盜伐之林材推入水中，隨溪水
    漂流至下游，復再至下游以絞盤鋼索等工具將林材拖行上岸
    ，本案查獲之紅檜木斷面切割面光滑平整，顯係他人蓄意以
    工具砍伐，且該紅檜木樹幹表面亦屬完整，並無遭山川土石
    、林木磨損痕跡，與因山區土石流動所造成之河川漂流木有
    異，再者，該紅檜木長一．五公尺、直徑０．八二公尺、材
    積０．八立方公尺，如未能備妥絞盤鋼索等工具，一般人力
    跟本無從「撿拾」。然訊據被告則堅決否認有竊取森林主產
    物犯行，經查：
（一）本案查獲之紅檜木確斷面切割面光滑平整，且樹幹表面亦
      屬完整，有照片在卷可參，公訴人因認本案查獲之紅檜木
      應係他人所盜伐，應堪可採信。
（二）本案查獲之紅檜木雖應係「他人」所盜伐，然並無任何積
      極證據足以證明係被告所盜伐。
（三）再觀諸本案查獲紅檜木之現場並無其他漂流木，且溪水亦
      非湍急，核與公訴人所認山老鼠利用大雨過後溪水水面上
      升之際，將所盜伐之林材推入水中隨溪水漂流至下游，再
　    即時至下游以絞盤鋼索等工具將林材拖行上岸之情況不符
      。顯然本案查獲之漂流木紅檜木應係山老鼠利用上開方式
      盜伐後之漏網「漂流木」。
（四）再者，自用小貨車配備絞盤鋼索，乃屬一般之常態。因之
      ，被告所駕駛之車牌號碼四五０八─ＬＢ號自用小貨車雖
      配備絞盤鋼索，有查獲之照片在卷足稽，即難據此即率認
      被告係一般所指盜伐林材之山老鼠。況觀諸被告復於九十
      四年九月八日下午二時三十分許，在台中縣東勢鎮○○路
      ○道台八線十四公里大甲溪河床上撿拾漂流木扁柏木時，
      亦係駕駛該車牌號碼四五０八─ＬＢ號自用小貨車，有併
      案查獲照片附卷足證，尤足認被告雖駕駛配備絞盤鋼索之
      車牌號碼四五０八─ＬＢ號自用小貨車撿拾漂流木，究尚
      難與一般所指盜伐林材之山老鼠相提併論。
（五）又觀諸被告於九十四年九月八日下午二時三十分許，在台
      中縣東勢鎮○○路○道台八線十四公里大甲溪河床上撿拾
　　　之漂流木扁柏木，不但木材乾燥、樹幹表面破損不完整，
  　　周遭亦有數根相同情形之木材，甚至該處河床十分乾涸，
      有現場查獲照片在卷可稽，亦可堪認該漂流木扁柏木應非
      一般所指盜伐林材之山老鼠所盜伐。
（六）末按，所謂「漂流物」係指隨水流漂流之遺失物。查本案
      被告先後二次撿拾據為己有之漂流木紅檜木、扁柏木，乃
      分別係自不詳林班地沖流而下，而隨上坪溪、大甲溪漂流
      至新竹縣五峰鄉桃山村清十大橋上方二百公尺上坪溪河床
      及台中縣東勢鎮○○路○道台八線十四公里大甲溪河床上
      ，顯然上開紅檜木、扁柏木均已脫離主管機關行政院農業
      委員會林務局新竹林區管理處（竹東工作站）、東勢林區
      管理處管理之管領持有，核均屬漂流物甚明。
（七）綜上，公訴人所舉出之證據方法顯然均不足以證明本案查
      獲之漂流木紅檜木、扁柏木係被告在主管機關行政院農業
    　委員會林務局新竹林區管理處（竹東工作站）、東勢林區
      管理處實力管理管領監督下所竊取，尚不足以使本院達致
　　　被告有竊取森林主產物之確信，自難論以森林法第五十二
　　　條第一項第六款之竊取森林主產物，而為搬運贓物，使用
  　　車輛罪，應逕為有利於被告之認定，而論以刑法第三百三
　　　十七條之侵占漂流物罪。
（八）第查，被告所犯刑法第三百三十七條之侵占漂流物罪與竊
      盜罪均以意圖為自己或第三人不法所有為主觀構成要件，
      且二者間客觀構成要件之主要事實，亦俱以不法手段占有
      他人財物為要件，同為侵占財產法益之犯罪，故二者應屬
      同一基本社會事實，爰依法變更起訴法條。
四、量刑：爰審酌被告先後二次侵占漂流木，惟犯罪手段、情節
    尚非重大，且犯罪後坦承犯行，態度尚稱良好等一切情狀，
    酌予量處如主文所示之刑，並諭知罰金易服勞役之折算標準
    。至扣案之電鋸一具雖係被告所有，惟非違禁物，亦非被告
    供侵占漂流物犯罪所用之物，尚無從併予宣告沒收，併予敘
    明。
五、併案說明：被告於九十四年九月八日下午二時三十分許，在
    台中縣東勢鎮○○路○道台八線十四公里大甲溪河床，將漂
    流之長一公尺、直徑０．六八二五公尺、材積０．０九立方
    公尺之扁柏木一支侵占入己之事實部分（即臺灣臺中地方法
　　院檢察署九十四年度偵字第一四六九一號移送併案審理部分
  　），雖未經起訴，惟此部分與公訴意旨本院變更起訴法條部
    分有連續犯之裁判上一罪關係，自為起訴效力範圍所及，本
    應併予審理，附此敘明。
、適用之法律：
（一）刑事訴訟法第二百九十九條第一項前段、第三百條。
（二）刑法第五十六條、第三百三十七條、第四十二條第二項。
（三）罰金罰鍰提高標準條例第一條前段、第二條，判決如主文
本案經檢察官黃逸帆到庭執行職務。
中　　華　　民　　國　九十四　年　十一　　月　二十二　日
                            臺灣新竹地方法院刑事第三庭
                                審判長法　官  汪　銘  欽
                                      法  官  黃　美　盈
                                      法  官  楊　麗　文
上正本證明與原本無異。
如不服本判決，應於判決送達後十日內向本院提出上訴狀（應附
繕本），上訴於臺灣高等法院。
                                書 記 官  鄭　敏　郎
中　　華　　民　　國　九十四　年　十一　　月　二十二　日
附錄本案論罪科刑法條全文：
刑法第三百三十七條
意圖為自己或第三人不法之所有，而侵占遺失物、漂流物或其他
離本人所持有之物者，處五百元以下罰金。
